【裁判字號】    91,訴,552
【裁判日期】    920804
【裁判案由】    公共危險
【裁判全文】
臺灣士林地方法院刑事判決                          九十一年度訴字第五五二號
    公  訴  人  臺灣士林地方法院檢察署檢察官
    被      告  乙○○
右列被告因公共危險案件，經檢察官提起公訴（九十一年度偵字第四六０五號），本
院判決如左：
    主  文
乙○○駕駛動力交通工具肇事，致人受傷而逃逸，處有期徒刑陸月，如易科罰金以參
佰元折算壹日。
    事  實
一、乙○○於民國九十一年二月一日下午二時三十分許，駕駛車牌號碼Ｐ六─五七一
    一號自用小客車（白色、ＭＡＲＣＨ、無後行李廂、後擋風玻璃上緣裝有擾流板
    、後車牌鑲有金框），沿臺北市大同區○○○路由北往南方向行駛，途經重慶北
    路、涼州街口，欲右轉涼州街時，原應注意依規定汽車行駛至交岔路口，轉彎車
    應讓直行車先行，而依當時天候雖雨、路面狀態溼潤，但為日間自然光線、路面
    無缺陷、無障礙物、視距良好等情形，並無不能注意之情事，竟疏未注意，貿然
    右轉，適有甲○○騎乘車號ＤＫＧ─八三七號機車，附載丙○○，自同向後方駛
    來，本欲直行進入交岔路口，見狀剎避不及，小客車右後方保險桿與機車車頭發
    生碰撞，致人車倒地，造成甲○○受有左膝挫傷、丙○○受有雙膝挫傷之傷害（
    過失傷害部分均未據告訴）。詎乙○○於駕駛前開動力交通工具肇事，致甲○○
    、丙○○二人受傷後，猶往前行駛約二十公尺始行停車察看，嗣為規避責任，竟
    不顧二人之安危，隨即駕車逃逸，因甲○○、丙○○當場記下車號、上開車輛多
    項特徵及小客車後方保險桿部分脫落等情，報警處理，始循線查悉上情。
二、案經臺北市政府警察局大同分局報請臺灣士林地方法院檢察署檢察官偵查起訴。
    理  由
一、訊據被告乙○○固坦承車號Ｐ六─五七一一號白色ＭＡＲＣＨ自用小客車係伊所
    有，平日均由伊或太太在新竹地區使用，然矢口否認有何肇事致人受傷後逃逸之
    犯行，辯稱：九十一年二月一日當天伊人在新竹，自豆芽店下班後，前往美髮店
    內幫忙，系爭車輛放在家中，並無人使用，可能是「ＡＢ車」云云。經查：
  (一)證人即被害人甲○○、丙○○於九十一年二月一日下午二時三十分許，騎乘車牌
    號碼ＤＫＧ─八三七號機車，沿臺北市大同區○○○路由北往南方向行駛於外側
    車道，途經重慶北路、涼州街口，欲直行通過交岔路口時，因同向內側車道之小
    客車於右轉彎時未讓直行機車先行，致機車剎避不及，小客車右後方保險桿與機
    車車頭發生碰撞，人車倒地，造成甲○○受有左膝挫傷、丙○○受有雙膝挫傷之
    傷害，並致機車車頭毀損之事實，業據證人甲○○、丙○○分別於偵、審中結證
    綦詳，並有道路交通事故調查報告表、現場圖、談話紀錄表、補充資料表、馬偕
    紀念醫院診斷證明書二紙、機車毀損照片附卷可稽。按道路交通安全規則第一百
    零二條第一項第六款前段規定，汽車行駛至交岔路口，轉彎車應讓直行車先行，
    而依當時天候雖雨、路面狀態溼潤，但為日間自然光線、路面無缺陷、無障礙物
    、視距良好等情形，並無不能注意之情事，小客車之駕駛人竟疏未注意，貿然右
    轉以致肇事，造成證人甲○○、丙○○二人受傷，該駕駛人之過失行為與證人甲○○、丙○○之受傷間，具有相當因果關係，該小客車之駕駛人顯有過失，應堪
    認定。
  (二)次查，本件車禍肇事小客車之車號為Ｐ六—五七一一號，於前開車禍現場經證人
    甲○○、丙○○二人共同記下後，報由到場處理車禍之臺北市政府警察局大同交
    通分隊員警許正宏知悉，嗣追查車主係被告之事實，業據證人甲○○、丙○○結
    證在卷，復經證人許正宏結證無訛，並有汽車行車執照一紙在卷足憑。查證人甲○○、丙○○係在經車輛撞擊後，於駕駛人駕車逃離現場之短暫時間內，憑恃當
    時印象，陳述出肇事車輛之特徵為：白色、無後行李廂之ＭＡＲＣＨ汽車、後擋
    風玻璃上緣裝有擾流板、後車牌上鑲有金框、肇事後小客車之後保險桿稍微脫落
    等情，二人所述互核相符，衡之彼等二人與被告素昧平生，並無恩怨或債務糾紛
    ，嗣二人對於肇事者之過失傷害犯行，並未對之追訴，且就所造成身體傷害及機
    車之毀損，亦未提起民事訴訟請求賠償，故無羅織犯行故陷他人於罪之可能。再
    依證人甲○○、丙○○上揭所述，非但與被告所駕駛車輛之車號一致，觀之所述
    肇事小客車之顏色、車型、加裝擾流板及車牌加鑲金框之位置等細微外觀特徵，
    確實亦與被告所有之車輛特徵相符，益見證人二人所指非虛。另被告於本院訊問
    時已陳稱：並未收過非其本人違規但車號卻是Ｐ六—五七一一號自小客車之罰單
    等語明確，經本院以系爭車號查詢結果，亦未發現與被告所有系爭車輛重覆編號
    之情形，此有經由網路調取之公路監理資訊連結作業系統查詢資料在卷可考，準
    此，堪認本件車禍肇事車輛確係被告所有之車號Ｐ六—五七一一號自用小客車無
    誤。
  (三)再查，就九十一年二月一日當天系爭車號Ｐ六—五七一一號自用小客車之使用情
    形，被告雖辯以：均由伊個人使用，但車禍當天伊在新竹上班，並未駕車至臺北
    市云云，並舉證人即被告任職之豆芽店老闆林火旺、周淑美欲佐其說。然查：
    1.證人即被告之父親林金色於偵查中證稱：系爭車輛均為被告使用，證人即被告
      配偶劉雨菁亦證述：若為下雨天，伊會開系爭車輛載小孩上下課，時間係上午
      八點多及下午四點多，本件案發時間為下午二點多，不可能是伊使用等語明確
      ，被告亦供陳：系爭車輛並未借人或遭竊等語在卷，足認系爭車輛於九十一年
      二月一日當天確係由被告個人使用，並無他人借用之情形甚明。
    2.證人林火旺、周淑美與被告間有僱傭關係，基於此種特殊情誼，故渠等無須具
      結，然其證詞之可信度亦因此而較一般證人為低。就被告自九十年五、六月開
      始上班起至九十一年二月間止到豆芽店工作之期間內，究竟有無請假乙情，證
      人林火旺、周淑美於本院調查時並無法確實證述；而證人林火旺、周淑美所經
      營之豆芽店，並無設置簽到或打卡設備等足茲證明被告於九十一年二月一日確
      係至豆芽店上班，且彼等亦無法提供被告於案發日上班後之送貨地點以供證明
      被告並未到臺北市，故被告於案發當日是否上班之疑義，僅能憑藉證人林火旺
      、周淑美之記憶，然觀諸證人林火旺、周淑美至本院接受詰問之時間為九十二
      年一月六日，距離案發日期將近一年，詎證人林火旺、周淑美於接受詰問時，
      均能迅速回答出被告於案發當日有至店裡上班，然卻無法回答被告案發當日中
      午係何時下班，因人之記憶常因時間之久遠而有無遺忘或記錯，故尚無法僅憑
      未具結之證人不確實之記憶，即逕認被告於案發當日確實均在新竹地區而未出
      現在臺北市肇事地點。
  (四)又查，細繹系爭車輛後保險桿右方底部，顯有刮傷後經噴漆處理之痕跡，此有車
    輛照片附卷可按，檢察官於偵查中亦諭知被告駕駛系爭車輛出庭應訊以供履勘，
    嗣經檢察官勘驗發現車子右後方保險桿轉角及輪胎上方車體接縫處之白色漆有明
    顯之裂痕，被告另自行於保險桿底部黏貼黑色護條，此亦有履勘筆錄及履勘時所
    拍攝照片在卷供參，顯然係被告為掩飾車漆現狀而為。被告雖承認於九十一年七
    月間始黏貼黑色護條，卻諉稱：為防止後方車輛車牌上之螺絲刮傷伊之車子云云
    ，然以其所黏貼黑色護條之位置，係位於車輛後方最下部觀之，該等位置實無遭
    後方車輛車牌上螺絲刮傷之可能，被告所為顯係欲蓋彌彰之舉。另證人即被告母
    親許月霜於本院調查時雖證述：伊家位於死巷內，系爭車輛均停在家門口，車子
    駛出巷口均係倒車出去，有時會撞到兩邊之電線桿，車子都會有擦痕，因為被告
    很忙，所以車子有擦痕均未處理云云，然證人許月霜同時亦陳述：被告平時很少
    使用系爭車輛，且因伊未外出工作，因此對於系爭車輛之外觀有無碰撞及使用情
    形知之甚詳，然其對於偵查卷附系爭車輛照片所示保險桿下方黑色護條原先有無
    黏貼或究係何時貼上等情全然不知，其右開所證已非無疑；證人許月霜同時所陳
    稱：被告不曾來過臺北，亦不曾至臺北收過房屋租金，至於被告所有位於五股之
    房屋租金，則委由伊弟弟或房客匯款進被告戶頭之方式收租等情，此又與被告於
    本院訊問時所述：每月九日或十日會至臺北收租等語不符，證人許月霜之證詞顯
    然對被告多所迴護，無法遽執為有利於被告之認定。
  (五)末查，測謊鑑定，係依一般人在說謊時，會產生遲疑、緊張、恐懼、不安等心理
    波動現象，乃以科學方法，由鑑定人利用測謊儀器，將受測者之上開情緒波動反
    應情形加以紀錄，用以分析判斷受測者之供述是否違反其內心之真意而屬虛偽不
    實。故測謊鑑定，倘鑑定人具備專業之知識技能，復基於保障緘默權而事先獲得
    受測者之同意，所使用之測謊儀器及其測試之問題與方法又具專業可靠性時，該
    測謊結果，如就有利之供述，經鑑定人分析判斷有不實之情緒波動反應，依補強
    性法則，雖不得作為有罪判決之唯一證據，但非無證據能力，仍得供裁判之佐證
    ，其證明力如何，事實審法院有自由判斷之職權；反之，若其有利之供述，經鑑
    定並無任何虛偽供述之情緒波動反應，又無其他合法之積極證據足以證明該部分
    之犯罪事實時，即可印證其真實性，非不得為有利於受測者之認定，最高法院著
    有八十八年度臺上字第二九三六號判決可資佐參。經查，被告一再陳稱：伊於案
    發時間人在新竹上班，系爭車輛於案發時間並未借予他人使用，亦未在肇事地點
    出現云云，惟經被告同意後，由本院送請內政部警政署刑事警察局進行測謊結果
    ，被告測前會談中稱渠從九十一年一月初起至轄區員警於九十一年四月三日至伊
    住所查訪前間內，均未曾到臺北市，並稱本案車禍肇事非伊所為等情，經該局測
    謊組以Ｐｏｌｙｇｒａｐｈ儀器以ＤｏＤＰＩ區域比對法測試，量化分析結果，
    被告對本案並未完全說實話，分析測試圖譜，被告所稱九十一年二月份未到過臺
    北市○○○路及沒有發現後保險桿掉落等情，呈現不實反應，此有該局九十二年
    七月三日刑鑑字第０九二０一二五０五四號測謊鑑驗結果通知書附卷可佐，是此
    等專業鑑驗結果亦可供本院作為被告確係本件肇事逃逸行為人之佐證。
  (六)綜上所述，系爭車號Ｐ六—五七一一號小客車既係肇事車輛，且由被告本人使用
    ，則被告應係本件車禍之實際行為人，至堪認定。被告於肇事後，尚往前行駛約
    二十公尺，且稍做停留，顯見其已知告訴人二人受傷，卻未立即採取救護或其他
    必要措施，即行駛離，與刑法第一百八十五條之四之立法理由「加強救護，減少
    被害人之死傷」之旨有違，且不以當場有其他得為救護之人在場，即得解免其責
    。本件事證明確，被告所辯不足採信，其犯行洵堪認定，應依法論科。
二、核被告所為，係犯刑法第一百八十五條之四之駕駛動力交通工具肇事，致人受傷
    而逃逸罪。爰審酌被告並無犯罪科刑執行前科，有臺灣高等法院被告全國前案紀
    錄表在卷可證，素行良好、肇事後罔顧傷者安危竟然逃逸及犯罪後始終否認犯行
    ，實屬非是、檢察官求刑有期徒刑十月，惟因證人甲○○、丙○○所受傷害並非
    嚴重，二人自始即未提出告訴，顯見其等已不予追究，而本罪之法定最輕本刑為
    有期徒刑六月，科以六月有期徒刑時，若入監服刑，時間非短，縱然易科罰金，
    金額為新臺幣十六萬二千元，亦非小額，已足資懲儆等一切情狀，量處如主文所
    示之刑，並諭知易科罰金之折算標準，祈被告經此偵、審教訓而知所警惕，始不
    枉本院期望被告改過遷善之立意。
據上論斷，應依刑事訴訟法第二百九十九條第一項前段，刑法第一百八十五條之四，
罰金罰鍰提高標準條例第二條，判決如主文。
本案經檢察官吳怡明到庭執行職務。
中      華      民      國      九十二      年      八      月    四    日
                                    臺灣士林地方法院交通法庭
                                        法  官  黃  潔  茹
右正本證明與原本無異。
如不服本判決，應於判決送達後十日內，向本院提出上訴狀。
                                        書記官  柳  瑞  宗
中      華      民      國      九十二      年      八      月   十二   日
附錄本案論罪科刑法條：
刑法第一百八十五條之四：
  駕駛動力交通工具肇事，致人死傷而逃逸者，處六月以上五年以下有期徒刑。


司法院資訊處製作；財團法人民間司法改革基金會備份。
